【裁判字號】    95,交易,348
【裁判日期】    950731
【裁判案由】    過失傷害
【裁判全文】
臺灣臺北地方法院刑事判決             95年度交易字第348號
公  訴  人  臺灣臺北地方法院檢察署檢察官
被      告  甲○○
輔  佐  人  丙○○
上列被告因過失傷害案件，經檢察官提起公訴（95年度調偵字第
184號，含954年度偵字第1911號），本院判決如下：
    主  文
甲○○因過失傷害人，處有期徒刑參月，如易科罰金，以參佰元
折算壹日。
    事  實
一、甲○○於民國94年12月9日下午3時30分，騎乘車號LUK-695
    號重型機車沿台北市○○區○○街151巷由東往西方向行駛
    ，行經臥龍街151巷與安居街108巷口時，應注意行駛至交岔
    路口，其行進應遵守燈光號誌之指示，而按當時情節又無不
    能注意之情事，竟於該交岔路口之號誌變換為紅燈後，仍執
    意駕駛前進，致疏未注意，與沿台北市○居街108巷由北往
    南方向行駛，由乙○○騎乘之車號SDG-995號輕型機車發生
    碰撞，使乙○○當場人車倒地，受有左肩挫傷、臀部挫傷、
    背部鈍傷、頸部外傷第4、5、6頸椎椎間盤突出併脊髓神經
    壓迫之傷害。
二、案經乙○○訴由臺北市政府警察局大安分局報請臺灣臺北地
    方法院檢察署檢察官偵查起訴。
    理  由
壹、程序方面：
一、被告甲○○對於公訴人提出之證據及以下本院作為判斷依據
    之各項證據資料，於本院審理時均不爭執證據能力，本院審
    酌該等言詞供述及書面作成時之情況，並無不宜作為證據之
    情事，依刑事訴訟法第159條之5規定，得作為證據。
二、被告聲請本院調查被害人乙○○在國泰綜合醫院之急診醫師
    與其後回診之醫師，是否同一人，本院認為與本件待證事項
    無關。況依國泰綜合醫院95年7月18日（95）管歷字第867號
    函覆本院之病歷資料及卷內診斷證明書，已可認定被害人於
    94年12月9日急診及同年月12日、95年1月25日、95年2月7日
    、95年2月17日回診時之醫師，分別為急診科醫師姚鍾太、
    骨科醫師鄧修國、外科醫師柯紹華、復健科醫師黃翠莉、許
    美慧。本院認為並無調查之必要，爰依刑事訴訟法第163條
    之2第2項第2款規定駁回之。
貳、實體方面：
一、訊據被告對於上揭時地騎乘車號LUK-695號之重型機車機車
    ，與被害人乙○○騎乘之機車發生碰撞之事實，坦承不諱，
    惟矢口否認有何過失傷害之犯行，辯稱：伊沒有闖紅燈，否
    則理應會被該單告發，且被害人經伊聯絡母親即輔佐人丙○
    ○於事後陪同國泰醫院就醫，並無任何異樣，伊懷疑診斷證
    明書上之傷害是造假的云云。經查：
(一)、被害人於上開時地，因該交通事故而受有左肩挫傷、臀部挫
    傷、背部鈍傷、頸部外傷第4、5、6頸椎椎間盤突出併脊髓
    神經壓迫之傷害，有國泰綜合醫院出具之診斷證明書二張在
    卷可稽（見95年度偵字第1911號偵查卷第12、24頁）。被告
    及輔佐人即被告之母丙○○於本院審理中雖辯稱：被害人於
    案發當天經國泰醫院醫師檢查認定身體無任何異樣云云，然
    依國泰綜合醫院95年7月18日（95）管歷字第867號函稱：「
    病患賴小姐於94年12月9日自述因車禍致後背疼痛自行入本
    院急診就診，當時主訴為後頸、下背與左肩疼痛」，及檢附
    之急診病歷、甲種診斷證明書所載「左肩、背部鈍傷」，足
    證被害人於接受急診時，確經醫師診斷出因車禍事故而受有
    頸部及左肩等處之傷害。被告及輔佐人所辯與事實要有未合
    ，顯係臨訟卸責推諉避就之詞，殊無足採。
(二)、人體之傷害程度，係由淺至深，自輕變重，有些受傷因發生
    於人體內部，非肉眼所能察覺，有時傷害對於身體及健康所
    造成影響，亦非即刻顯現於外或馬上為大腦所知覺，此為日
    常生活之經驗法則。車禍事故所造成之身體傷害，顯現於外
    之皮肉擦挫傷、紅腫、流血或骨折，當事人固可馬上感受，
    至於存在於體內之傷害，因其部位及程度不一，往往需要經
    過一段時間，人體大腦對於受傷部位始能有所察覺。因此，
    車禍事故之被害人究受有何種程度之傷害，有賴日後由其他
    專科醫師之臨床診斷及檢查，要難僅以急診時發現之情狀，
    作為認定傷害部位及程度之唯一依據。被害人日後身體出現
    之症狀，倘足以證明與事故發生之初車輛碰撞之間具有通常
    一般合理的關連性，即可推認係起因於車禍事故之傷害結果
    。查本件被害人於94年12月9日，在國泰綜合醫院急診處經
    急診醫師施以暫時性治療時，業已發現其身體外部之左肩及
    頸部受有外傷，其後於同年月12日分別於國泰綜合醫院骨科
    、神經外科門診，並經診斷出第4、5、6節椎間盤突出併神
    經脊髓壓迫，必須配戴頸圈及復健治療，有國泰綜合醫院95
    年7月18日（95）管歷字第867號函（含附件病歷資料）及乙
    種診斷證明書各一紙可稽，與被害人於94年12月9日向急診
    醫師主訴「後頸、下背與左肩疼痛」互為勾稽，其受傷部位
    及身體感知之症狀相符，足信被害人所受「頸椎外傷，第4
    、5、6節椎間盤突出併神經脊髓壓迫」之傷害，確係因上開
    車禍事故而致生之結果。被告空言否認被害人受有上開傷害
    ，並懷疑國泰綜合醫院之醫師作假，要屬強辯矯飾之詞，無
    可採信。
(三)、被告於行經上開交岔路口，遇號誌變換為紅燈後，仍執意駕
    車前進，致與被害人騎乘之機車發生碰撞一情，業經證人即
    適經過該在路口之員警韓明芝於偵查中結證：「（問：94年
    12月9日有無看到被告與告訴人發生車禍之情形？）有。（
    問：當時為何會看到？）那個是路口，有紅綠燈，我與告訴
    人是對向的，我們在臥龍街151巷與安居街108巷口，‧‧‧
    我們在等紅綠（燈），路口變綠燈時，我要右轉臥龍街151
    巷，告訴人要直行就看到被告騎機車很快自臥龍街151巷往
    北方向很快速過來我被他嚇一跳，閃到旁邊，往前走時，就
    聽到有碰撞聲。（問：被告是否闖紅燈？）應該是，因當時
    號誌燈剛變換」等語甚詳（見95年度調偵字第184號偵查卷
    第7、8頁）。查警員韓明芝係任職於台北市政府大安分局臥
    龍街派出所之警察，與被告或被害人二人均無利害關係，衡
    情應無動機甘冒刑責而於檢察官訊問時具結後，故為偽證誣
    指被告於案發時闖紅燈，且其證詞核與被害人於本院審理時
    證稱：「（問：請詳述當天的情形？）當時我在108巷口，
    等紅燈要往131巷行駛，警察也在路口，我看到綠燈之後機
    車騎動，被告就撞到我」等語之情節相符（見本院95年7月
    26日審判筆錄第3頁），自較被告空言否認之辯解，更為可
    信。被告於上開交岔路口騎乘機車，遇號誌顯示紅色燈號時
    ，闖越路口之事實，灼然甚明。
(四)、按汽車行駛至交岔路口，騎行進、轉彎，應遵守燈光號誌或
    交通警察之指示，行經有燈光號誌管制之交岔路口不得闖紅
    燈，道路交通安全規則第102條第1項第1款、道路交通管理
    處罰條例第53條第1項定有明文，且為通常一般人之日常生
    活所明知。被告受有國中畢業之教育程度，於本院審理期間
    應訊對答時，對於事物之理解及認知能力，並無較通常一般
    人有何然減損之情形，對此交通安全規則所賦予駕駛人之注
    意義務，要無不知之理。依當時狀況，並無影響其視線致不
    能發現該交岔路口之號誌燈業已變換為紅燈之特殊狀況，被
    告仍執意行駛，致疏未注意，而與被害人騎乘之機車發生碰
    撞，其過失行為之認定，要無可疑。被告前揭違反道路交通
    安全規則之過失駕駛行為，與告訴人所受上開傷害間，有相
    當因果關係，灼然甚明。本案事證已臻明確，被告犯行堪予
    認定，應予依法稐科。
二、被告行為後，經總統於95年6月14日公布之增訂刑法施行法
    第1條之1規定：「中華民國94年1月7日刑法修正施行後，刑
    法分則編所定罰金之貨幣單位為新台幣。94年1月7日刑法修
    法時，刑法分則編未修正之條文定有罰金者，自94年1月7日
    刑法修正施行後，就其所定數額提高為30倍。但72年6月26
    日至94年1月7日新增或修正之條文，就其所定數額提高為三
    倍。」並自95年7月1日施行。查刑法第284第1項前段之過失
    傷害罪，有關罰金刑部分，並非於72年6月26日至94年1月7
    日間新增或修正之條文，依刑法施行法第1條之1第2項前段
    之規定，應提高為30倍，即新台幣1萬5千元以下。惟依修正
    前罰金罰鍰提高標準條例第1條之規定，依法律應處罰金罰
    鍰者，就其原定數額提高為2倍至10倍。但法律已依一定比
    率規定罰金或罰鍰之數額或倍數者，依其規定。而依行政院
    會銜司法院於72年7月27日發布，同年8月12日施行，有關刑
    法定有罰金各條，提高為10倍，換算結果同為罰金新台幣1
    萬5千元以下，修正前後罰金之最高額並無不同。然刑法第3
    3條關於罰金數額之規定，由銀元1元以上，修正為新台幣1
    千元以上。法律修增定之結果，刑法之過失傷害罪，罰金刑
    由「銀元5千元以下罰金（銀元1元即新台幣3元以上）」，
    提高為「新台幣一萬5千元以下罰金（新台幣1千元以上）」
    。新舊法比較結果，以舊法有利於行為人，依修正後刑法第
    2條第1項前段之規定，應適用行為時之法律。
三、核被告所為，係犯修正前刑法第284條第1項前段之過失傷害
    罪。爰審酌被告上開過失行為及所生對於被害人身體健康危
    害之程度，犯後矢口否認，編織故事掩飾犯行，迄今未與被
    害人就民事賠償達成和解，於法院審理時態度無理、強硬，
    惟念其為輕度精神障礙之人，有中華民國身心障礙手冊影本
    一張足憑，暨教育程度、生活狀況等一切情狀，本院認公訴
    人求處有期徒刑五月稍嫌過重，著量處如主文所示之刑。又
    被告行為時之刑法第41條第1項前段規定：「犯最重本刑為5
    年以下有期徒刑以下之刑之罪，而受6個月以下有期徒刑或
    拘役之宣告，因身體、教育、職業、家庭之關係或其他正當
    事由，執行顯有困難者，得以1元以上3元以下折算1日，易
    科罰金。」且修正前罰金罰鍰提高標準條例第2條前段（現
    已刪除）規定，就其原定數額提高為100倍折算1日，則依本
    件被告行為時之易科罰金折算標準，應以銀元300元以下折
    算1日，依現行法規所定貨幣單位折算新台幣條例第2條規定
    折算為新台幣後，應以新台幣900元以下折算1日。惟94年1
    月7日修正公布，95年7月1日施行之刑法第41條第1項前段規
    定：「犯最重本刑為5年以下有期徒刑以下之刑之罪，而受6
    個月以下有期徒刑或拘役之宣告者，得以新台幣1千元、2千
    元或3千元折算1日，易科罰金。」比較修正前後之易科罰金
    折算標準，以修正前規定較有利於被告，依刑法第2條第1項
    前段之規定，應適用修正前刑法第41條第1項前段及修正前
    罰金罰鍰提高標準條例第2條之規定，諭知易科罰金折算標
    準。
據上論斷，依刑事訴訟法第299條第1項前段，修正後刑法第2條
第1項前段、修正前刑法第284條第1項前段、第41條第1項前段，
罰金罰鍰提高標準條例第1條前段、修正前罰金罰鍰提高標準條
例第1條第2條，判決如主文。
本案經檢察官詹僑偉到庭執行職務
中    華    民    國    95    年    7     月    31    日
                  刑事第一庭    審判長法  官  陳興邦
                                      法  官  林春鈴
                                      法  官  吳秋宏
以上正本證明與原本無異。
如不服本判決，應於判決送達後10日內，向本院提出上訴狀。
                                      書記官  高菁菁
中    華    民    國    95    年    7     月    31    日
附錄本案論罪科刑法條全文：
中華民國刑法第284條
(過失傷害罪)
一因過失傷害人者，處6月以下有期徒刑、拘役或500元以下罰金
  ，致重傷者，處1年以下有期徒刑、拘役或500元以下罰金。
二從事業務之人，因業務上之過失傷害人者，處1年以下有期徒
  刑、拘役或1千元以下罰金，致重傷者，處3年以下有期徒刑、
  拘役或2千元以下罰金。


司法院資訊處製作；財團法人民間司法改革基金會備份。
